臺灣士林地方法院刑事判決　　　　　　　96年度易字第1398號
公　訴　人　臺灣士林地方法院檢察署檢察官
被　　　告　甲○○○　○○○　.
　　　　　　　　　　29歲民.
　　　　　　　　　　（現於出國及移民署新竹收容所收容中）
上列被告因竊盜等案件，經檢察官聲請簡易判決處刑（96年度偵
字第5523號），本院士林簡易庭認不宜以簡易判決處刑，移請本
院改依通常程序審理，並判決如下：
    主  文
甲○○○ ○○○ ○○○○○○犯侵占離本人持有物罪，處罰金新臺幣陸仟元
，如易服勞役，以新臺幣壹仟元折算壹日，減為罰金新臺幣仟
元，如易服勞役，以新臺幣壹仟元折算壹日。
被訴竊盜部分，無罪。
    事  實
一、甲○○○ ○○○ ○○○○○○係越南籍女子，於民國93年12月15日來台
    工作，5個月後（起訴書誤為95年8月14日）經來可人才仲介
    公司安排前往臺北市士林區○○○路332巷7號5樓范國雄之
    住處從事監護工。95年5月間，在雇主住處樓下即臺北市士
    林區○○○路332巷7號3樓之樓梯間，拾獲他人遺失之手錶1
    只，竟意圖為自己不法之所有，予以侵占供己使用。
二、案經范國雄之妻乙○○告訴及臺北市政府警察局士林分局報
    告臺灣士林地方法院檢察署檢察官偵查起訴。
    理  由
壹、程序部分；
    按被告以外之人於審判外之言詞或書面陳述，除法律有規定
    者外，不得作為證據；又被告以外之人於審判外之陳述，雖
    不符合同法第159條之1至第159條之4之規定，但經當事人於
    審判程序同意作為證據，法院審酌該言詞陳述或書面陳述作
    成時之情況，認為適當者，亦得為證據。當事人、代理人或
    辯護人於法院調查證據時，知有第159條第1項不得為證據之
    情形，而未於言詞辯論終結前聲明異議者，視為有前項之同
    意，刑事訴訟法第159條第1項及第159條之5分別定有明文。
    查乙○○於之警、偵訊筆錄，雖屬傳聞證據，惟當事人於本
    院審判期日中無意見不予爭執，且迄至言詞辯論終結前亦未
    聲明異議，本院審酌上開證據資料製作時之情況，尚無違法
    不當，亦認為以之作為證據應屬適當，故依前開規定，逕依
    刑事訴訟法第159 條之5 規定，認前揭證據資料均有證據能
    力。
貳、實體部分：
一、上開事實，業經被告甲○○○ ○○○ ○○○○○○坦承不諱，並有扣案
    之手錶1只可稽，事證明確，被告犯行堪以認定。公訴意旨
    另指被告另侵占遺失之項鍊1條，惟被告堅稱扣案項鍊1條係
    其所有，證人乙○○亦稱扣案之項鍊非其所有（偵查卷第45
    頁），此外亦查無證據足資證明扣案之項鍊1 條係被告侵占
    之遺失物，被告此部分之犯行尚屬不能證明，併此敘明。
二、查被告行為後，刑法於94年2月2日修正公布，於95年7月1日
    施行。按行為後法律有變更者，適用行為時之法律，但行為
    後之法律有利於行為人者，適用最有利於行為人之法律，現
    行刑法第2條第1項定有明文。此條係規範行為後法律變更所
    生新舊法律比較適用之準據法，是刑法第2條第1項本身雖經
    修正，但無比較新舊法適用之問題，應一律適用裁判時之現
    行刑法第2條第1項之規定，為「從舊從輕」之比較。又以本
    次刑法修正之比較新舊法，應就罪刑有關之共犯、未遂犯、
    想像競合犯、牽連犯、連續犯、結合犯，以及累犯加重、自
    首減輕暨其他法定加減原因（如身分加減）與加減例等一切
    情形，綜其全部罪刑之結果而為比較，最高法院95年5月23
    日95年度第8次刑庭會議決議可資參照。經核刑法第337條，
    法定刑為罰金之規定，依被告行為時之修正前刑法第33條第
    5 款規定：「主刑之種類如左：五、罰金：1元（指銀元）
    以上」，惟被告行為後施行之新法第33條第5款規定：「主
    刑之種類如下：五、罰金：新臺幣1千元以上，以百元計算
    之。」，經比較修正前後關於科處罰金刑之最低刑度規定，
    自應以被告行為時之修正前法律較有利於被告。
三、核被告所為，係犯刑法第337條之侵占遺失物罪。被告被訴
    侵占項鍊1條部分，尚屬無法證明，業如前述，本應為無罪
    之諭知，惟檢察官認該部分之犯罪，與被告前開有罪部分係
    實質上一罪，爰不另為無罪之諭知。爰審酌被告一時貪念之
    犯罪動機、目的、犯罪所得財物、犯後坦承犯行等一切情狀
    ，量處如主文所示之刑。被告犯罪時間在96年4月24日之前
    ，合於減刑之條件，爰依中華民國96年罪犯減刑條例第2條
    第1 項第3 款規定減輕其刑。又被告行為時刑法第42條第2
    項前段規定：「易服勞役以1 元（指銀元）以上3 元以下折
    算1 日」，該規定之數額，並依被告行為時之罰金罰鍰提高
    標準條例第2 條前段之規定，將其原定數額提高為100 倍折
    算1 日，即依被告行為時之法律，其易服勞役之折算標準，
    應以銀元100 元（即新臺幣300 元）以上300 元（即新臺幣
    900 元）以下折算1 日，惟被告行為後施行之新法第42 條
    第3 項前段規定：「易服勞役以新台幣1,000 元、2, 000
    元或3,000 元折算1 日」，經比較修正前後之易服勞役折算
    標準之規定，自應以修正後之法律較有利於被告，故就所宣
    告之罰金刑依修正後之刑法第42條第3 項規定，諭知易服勞
    役之折算標準。又按比較適用最有利於行為人之法律時，應
    就罪刑有關之共犯、未遂犯、連續犯、牽連犯、結合犯、以
    及累犯加重、自首減輕、暨其他法定加減原因、與加減例等
    一切情形，綜其全部之結果，而為比較，再適用有利於行為
    人之法律處斷，且應就罪刑有關之一切情形，比較其全部之
    結果，而為整個之適用，不能割裂而分別適用有利益之條文
    ，最高法院24年上字第4634號、27年上字第2615號判例固足
    參照，但此所謂不能割裂適用，係指與罪刑有關之本刑而言
    ，並不包括易刑處分在內。詳言之，有關易科罰金、易服勞
    役之刑罰執行，仍應比較新舊法之規定，依刑法第2 條第1
    項之從舊從輕原則定其易刑之折算標準，有最高法院96年台
    上字第2790號判決，可資參照，併此敘明。
四、公訴意旨另以：被告係越南籍女子，於93年12月15日來台工
    作，經來可人才仲介公司安排至臺北市士林區○○○路332
    巷7 號5 樓范國雄之住處從事監護工，與受監護人范馮鳳姬
    同居一房，竟意圖為自己不法之所有，於96年2 月17日下午
    某時許，趁范馮鳳姬因病至陽明醫院休養之際，竊取房內金
    飾項鍊、手鍊、戒指一批，價值約新台幣 (下同）6 萬元，
    復於96年3 月20日某時許，竊取雇主屋內之全新三層鍋1個
    ，價值約8 百元，得逞後逃逸。因認被告涉犯刑法第320 條
    第1 項之竊盜罪。檢察官認被告涉嫌此部分之犯行，係以被
    害人乙○○之警、偵訊之證述，為其論據，訊之被告堅詞否
    認竊盜犯行。按犯罪事實應依證據認定之，無證據不得認定
    其犯罪事實；又不能證明被告犯罪者，應諭知無罪之判決，
    刑事訟訴法第154 條第2 項、第301 條第1 項分別定有明文
    。次按認定犯罪事實所憑之證據，無論直接或間接證據，其
    為訴訟上之證明，須達於通常一般之人均不致有所懷疑，而
    得確信其為真實之程度者，始得據為有罪之認定，倘其證明
    尚未達到此一程度，而有合理之懷疑存在時，尚難為有罪之
    認定基礎，最高法院76年臺上字第4986號著有判例可資參照
    。經查： (1)被告除經檢察官查扣拾獲之手錶1 只及其所有
    之項鍊1 條之外，並未經查獲任何證人乙○○所稱之失竊物
    品，有扣押物品清單在卷可稽（偵查卷第47頁）； (2)證人
    乙○○雖證稱其婆婆范馮鳳姬女士於96年2 月17日自醫院返
    家，發現金飾項鍊、手鍊、戒指一批不見，而被告與其婆婆
    同住一間臥室，在此之前家中亦曾失竊戒指、棉被、壼器等
    物，惟證人乙○○亦證稱：失竊之財物原放在其婆婆之房間
    櫃子，櫃子有上鎖，鑰匙由其婆婆自行保管，其婆婆衣櫃之
    鎖並未被撬壞等語（偵卷第45頁、本院96年9 月7 日審判筆
    錄），由證人乙○○所述，可知范馮鳳姬女士平日將其財物
    放置於住處房間之櫃子，並將櫃子上鎖，且自行保管鑰匙，
    對於自身財物防護相當注意，加以范馮鳳姬女士之房間櫃子
    之鎖並無遭破壞痕跡，洵難認被告乘機行竊，雖證人乙○○
    復稱其婆婆曾經掉落鑰匙情事，然並無證據證明被告利用范
    馮鳳姬女士掉落之鑰匙持以開櫃竊物。再者，被告係於96年
    3 月20日始離去雇主范國雄住處，於同年2 月17日范馮鳳姬
    女士發現財物失竊，證人乙○○之媳婦亦曾找過被告之相關
    物品，並未發現失竊之物品，業經證人乙○○證述在卷（本
    院96年9 月7 日審判筆錄），是洵難遽認被告竊取范馮鳳姬
    女士之上開財物。又被告係於96年3 月20日不告而別雇主之
    住處，其尚有隨身攜帶之衣物，而三層鍋之價值不高，隨身
    攜帶並不方便，而被告到案亦未經查獲持有三層鍋，是被告
    此部分之犯行亦難遽為認定。綜上，揆諸上開最高法院判例
    意旨，尚難認被告有檢察官所指之竊盜犯行，此外亦查無其
    他積極之證據，足認被告有竊盜犯行，既不能證明被告竊盜
    犯行，即應為被告無罪之諭知。
據上論斷，應依刑事訴訟法第299條第1項前段、第301條第1項、
刑法第2 條第1 項、第337 條、第42條第3 項前段，刑法施行法
第1 條之1 ，中華民國九十六年罪犯減刑條例第2 條第1 項第3
款、第7條，判決如主文。
本案經檢察官湯偉祥到庭執行職務
中　　華　　民　　國　　96　　年　　 9　　月　　14　　日
                  刑事第三庭法  官  杜惠錦
以上正本證明與原本無異。
如不服本判決，應於收受送達後10日內向本院提出上訴書狀，其
未敘述上訴之理由者並得於提起上訴後20日內向本院補提理由書
（均須按他造當事人之人數附繕本）。
                            書記官  蘇彥宇
中　　華　　民　　國　　96　　年　　9　　月　　17　　日
附錄本案所犯法條之依據：
中華民國刑法第337條
（侵占遺失物罪）
意圖為自己或第三人不法之所有，而侵占遺失物、漂流物或其他
離本人所持有之物者，處 5 百元以下罰金。
